福建金門地方法院刑事判決
                                      111年度交易字第6號
公  訴  人  福建金門地方檢察署檢察官
被      告  邵祥志



上列被告因過失傷害案件，經檢察官提起公訴（111年度調偵字
第8號），本院判決如下：
    主  文
邵祥志犯過失傷害罪，處拘役參拾日，如易科罰金，以新臺幣壹
仟元折算壹日。
    犯罪事實
一、邵祥志於民國109年8月21日上午11時52分許，駕駛車牌號碼
    00-0000號自用小貨車（下稱本案自用小貨車），由金門縣○
    ○鎮○○○○○000號停車格內倒車駛出，本應注意顯示倒車燈光
    或手勢，謹慎緩慢後倒，及注意其他車輛或行人，而依當時
    天候晴、日間自然光線、路面鋪裝柏油、乾燥、無缺陷、無
    障礙物等客觀狀況，又無不能注意之情事，竟疏未注意及此
    ，適有黃文龍騎乘車牌號碼000-000號普通重型機車（下稱
    本案機車），於該停車場內往東門臨時市場方向行駛，本應
    注意車前狀況，並隨時採取必要之安全措施，竟疏未注意車
    前狀況，作隨時停車之準備，貿然直行而至，致2車因而發
    生擦撞，致黃文龍人、車倒地，身體因此受有臉部及口腔開
    放性傷口、左側腕部扭傷、右足挫傷、左側手腕腕骨撕裂性
    骨折及左側手腕三角纖維韌帶撕裂等傷害。嗣警方接獲報案
    到場處理該起交通事故，邵祥志於肇事後，未被偵查犯罪機
    關查知年籍前，即留在現場，向到場處理員警供承肇事，自首
    並接受裁判。
二、案經黃文龍訴由金門縣警察局金城分局報告福建金門地方檢
    察署檢察官偵查起訴。
    理  由
壹、程序事項：按被告以外之人於審判外之言詞或書面陳述，除
    法律有規定者外，不得作為證據，刑事訴訟法第159條第1項
    固有明文；惟被告以外之人於審判外之陳述，雖不符同法第
    159條之1至之4規定，而經當事人於審判程序同意作為證據
    ，法院審酌該言詞陳述或書面陳述作成時之情況，認為適當
    者，亦得為證據；當事人、代理人或辯護人於法院調查證據
    時，知有第159條第1項不得為證據之情形，而未於言詞辯論
    終結前聲明異議者，視為有前項之同意，同法第159條之5亦
    定有明文。本件公訴人、被告邵祥志於本院準備程序及審理
    程序中，均不爭執本院所引用如後所述之供述證據之證據能
    力，且於本院言詞辯論終結前亦均未聲明異議，本院審酌該
    等供述證據作成之情況，認均無不適當情事，是依前開規定
    ，均有證據能力。至於本判決所引用之非供述證據部分，與
    本案待證事實均有關連性，亦無證據證明係實施刑事訴訟程
    序之公務員以不法方式所取得，依刑事訴訟法第158條之4之
    反面解釋，自有證據能力。
貳、認定犯罪事實所憑之證據及理由
一、訊據被告邵祥志對於上揭事實於警詢、偵查及本院審理時均
    坦承不諱（見警卷第13頁，偵241卷第22頁，本院卷第175、
    180頁），核與告訴人即證人黃文龍證述大致相符（見警卷
    第23-29頁），並有道路交通事故調查報告表、（一）、（
    二）、道路交通事故肇事人自首情形紀錄表各1份、道路交
    通事故照片11幅，及衛生福利部金門醫院診斷證明書（乙種
    ）字第0000000號、0000000號、0000000號共3紙、交通部公
    路總局臺北市區監理所金門縣區車輛行車事故鑑定會110年4
    月20日北市監金鑑會字第1100003811號函及鑑定意見書、金
    門縣政府111年5月10日府觀交字第1110039963號函及附圖在
    卷可佐（警卷第35-39、47、53-63、75-77、81頁、偵241卷
    第11-17頁、本院卷第127-129頁），足認被告具任意性之自
    白與事實相符，堪以採信。
二、被告於北堤停車場倒車時，未注意顯示倒車燈光或手勢，謹
    慎緩慢後倒，及注意其他車輛或行人，告訴人亦疏未注意車
    前狀況，並未採取必要之安全措施
  ㈠本案有道路交通管理處罰條例及道路交通安全規則之適用
  ⒈按道路交通管理處罰條例第3條第1款規定：「道路：指公路
    、街道、巷衖、廣場、騎樓、走廊或其他供公眾通行之地方
    」，參酌道路交通管理處罰條例之立法目的既在於道路交通
    安全秩序之維護及管理，且規範對象除汽車外，尚包含機慢
    車、行人等，則其就道路範疇之解釋，重點自應在於是否為
    供公眾通行之地方，亦即凡供公眾通行使用之場所，均應屬
    於本條例第3條第1款所稱之「道路」。
  ⒉本件事故發生地點為北堤停車場，係金門縣政府所管理，該
    停車場未提供特定人士使用，屬於供公眾通行之地方一情，
    有上揭金門縣政府府觀交字第1110039963號函附卷可參（見
    本院卷第127頁），則該公有停車場既未限制使用資格而係
    一開放供不特定人停車之場所，堪認屬供公眾通行之地方；
    又該停車場內部之標誌標線確係經由主管機關依照道路交通
    標誌標線號誌設置規則所繪製，亦有前揭金門縣政府府觀交
    字第1110039963號函附卷可稽。參諸金門縣政府110年10月2
    0日府工土字第1100088172號函說明欄第三點：「交通部103
    年7月4日交路字第1030017038號函說明欄第三點之㈡後半說
    明若欲將路外停車場視為道路之延伸，除應供公眾通行外，
    先洽當地警察及道路主管機關確定其交通管制設施...」（
    見調偵59卷第25頁），則北堤停車場既係供公眾通行之地方
    ，且經主管機關依據法令設置標誌標線，自應屬道路之範圍
    甚明。
  ㈡過失責任之認定
  ⒈按汽車倒車時，應顯示倒車燈光或手勢後，謹慎緩慢後倒，
    並應注意其他車輛及行人，汽車行駛時，駕駛人應注意車前
    狀況及兩車並行之間隔，並隨時採取必要之安全措施，道路
    交通規則第110條第2款、第94條第3項前段分別定有明文。
    又汽車駕駛人有隨時警戒前方，預防危險發生之義務（最高
    法院81年度台上字第2429號判決意旨參照），足認所謂注意
    車前狀況，係指汽車駕駛人有隨時警戒前方，預防危險發生
    之義務。
  ⒉經查，被告自承：自104號停車格倒退時，因100號停車格停
    有車輛擋住視線，倒退時未注意到告訴人騎乘之本案機車過
    來，正後退時，突然聽見撞擊聲，當時路況、天氣、視線均
    正常，無障礙物，事故發生後雙方車輛均未移動等語（見警
    卷第13頁）。可見被告已知悉遭停放於100號停車格車輛擋
    住視線，致無法確認有無來車。告訴人警詢證述：當時我駕
    駛本案機車行駛於本案停車場，由西海路往東門臨時市場方
    向行駛，在距離半公尺至1公尺間，看見右前方之本案自小
    貨車突然倒退出，我趕快煞車，雙方發生碰撞。當時天候、
    路況及視線均正常，且無障礙物，事故發生後雙方車輛均未
    移動等語（見警卷第25頁）。並參酌道路交通事故調查報告
    表及事故現場照片（見警卷第35、53-63頁），則本案事故
    發生後雙方車輛均未移動，北堤停車場兩旁均劃設有停車格
    ，且有停放車輛，停車場中央經劃設有黃虛線，將路面劃分
    成雙向車道，告訴人行駛方向之車道上即104停車格前方劃
    設有白色箭頭之指向線，被告駕駛之自用小貨車車斗已超過
    該白色箭頭指向線，其右後輪胎已壓於該白色箭頭指向線，
    本案自用小貨車右後車斗車尾架翹起；本案機車左側倒地，
    導置方向車頭向106號停車格，車尾向99號停車格，車身輪
    胎位置壓於黃色標線上，依告訴人自述之行駛方向，104號
    停車格為同側停車格之第9格，每格停車格長度為2公尺等事
    實，堪與認定。
  ⒊綜合上情，被告倒車時明知於車上無法確認來車，告訴人騎
    乘本案機車至被告停放本案自小貨車之104號停車格時，至
    少業已經過7格停車格，且途經之兩方停車格均有停放車輛
    ，被告駕駛之本案自小貨車車身已逾一半駛出停車格。則被
    告既已知無法確認有無來車，自應緩慢審慎駛出，復告訴人
    既行駛於兩方均有停置車輛之停車場，在一般用路人理念，
    均應有隨時面臨停放於停車格內之車輛可能突然駛出停車格
    ，應特加注意，採取必要之避讓措施之心理準備，亦即駕駛
    人應有「防禦駕駛」認知，進而採取預防性的駕駛行為。
  ㈢再被告及告訴人分別自98年10月30日、96年9月29日起即考領
    有大客車職業駕駛執照、普通重型機車駕駛執照，有證號查
    詢汽車、機車駕駛人資料附卷可佐（見警卷第65、69頁），
    其應具備駕駛本案自用小貨車、普通重型機車之基本正常視
    力、聽力、辨色力、四肢及活動能力等條件，並知悉交通規
    則，具有駕駛之交通常識，應無疑義。且依被告、告訴人領
    有駕駛執照之時間及駕駛經驗，其等具備倒車時應緩慢審慎
    駛出，及應特加注意停放於停車格內之車輛可能突然駛出停
    車格，須採取必要之避讓措施之防禦駕駛之認知，亦無疑義
    。
  ㈣是被告及告訴人分別駕駛本案自用小貨車、本案機車，分別
    於倒車時、由西海路往東門臨時市場方向行駛時，自應分別
    遵守上開規定，注意後方來車或隨時警戒前方，預防危險發
    生。又以本案事故發生當時天候晴、日間自然光線、柏油路
    面乾燥、無缺陷、無障礙物、且視距良好，亦有前揭道路交
    通事故調查報告表、㈠、㈡、現場照片等可參，復無不能注意
    之情事，被告疏未注意後方來車，致告訴人受有上開傷害，
    自有過失；告訴人亦疏未注意車前狀況，並隨時採取必要之
    安全措施，與有過失。
  ㈤末本案經送交通部公路總局臺北市區監理所金門縣區車輛行
    車事故鑑定會鑑定結果，其認：一、被告駕駛自小貨車，倒
    車時未顯示倒車燈光或手勢，謹慎緩慢後倒，未注意其他車
    輛及行人，為肇事主因，二、告訴人駕駛普通重型機車，未
    注意車前狀況，並隨時採取必要之安全措施，為肇事次因，
    有，有該鑑定會前開公函及鑑定意見書在卷可證（見偵241
    卷第11-17頁）；交通部公路總局分析意見認被告駕駛自小
    貨車，倒車未謹慎緩慢後倒，並未注意其他車輛，為肇事原
    因，有卷附交通部公路總局111年5月31日路覆字第11100451
    42A號函為憑（見本院卷第143頁），顯見被告就本案事故有
    過失甚明。
  ㈥承上，被告之過失行為既致使告訴人受有上述傷害之結果，
    兩者間即具有相當因果關係。至告訴人雖就本案事故與有過
    失，然此僅得作為量刑因子之考量，尚不能因此解免被告之
    過失刑事責任，併此敘明。
三、綜上所述，本案事證明確，被告犯行洵堪認定，應依法論科
    。
四、論罪科刑：
  ㈠核被告所為，係犯刑法第284條前段之過失傷害罪。
  ㈡被告於駕車肇事後，在有偵查犯罪職務之公務員發覺前，主
    動向前往現場處理之金城分局警備隊警員表示係肇事人，有
    上開道路交通事故肇事人自首情形紀錄表1紙在卷可據（見
    警卷第47頁），嗣並接受裁判，符合自首之規定，爰依刑法
    第62條前段規定減輕其刑。
  ㈢爰以行為人責任為基礎，審酌被告從事貨運工作，為從事駕
    駛業務之人，本應遵守交通規則，謹慎駕駛，以避免發生交
    通事故，竟於倒車時，疏未注意後方有無來車即駛出，致遇
    亦疏未注意車前狀況，並隨時採取必要安全措施之行駛於該
    停車場之告訴人，並與之發生碰撞，致告訴人受有臉部及口
    腔開放性傷口、左側腕部扭傷、右足挫傷、左側手腕腕骨撕
    裂性骨折及左側手腕三角纖維韌帶撕裂等傷害之犯罪所生損
    害。並考量被告已婚，與太太一起扶養一個6歲小孩，並為
    子女之主要照顧者，平均月收入約3萬元，現有焦慮、憂鬱
    症狀之生活狀況，無前科之品性，有臺灣高等法院被告前案
    紀錄表在卷足佐，被告大學畢業之智識程度（見本院卷第16
    7、180頁）。復斟酌本案過失情節程度係被告有過失外，告
    訴人與有過失之違反義務程度，被告於偵查中坦承犯行，雖
    於本院準備程序時否認有過失，然於本院審理時坦承全部犯
    行，並於調解時最終願以新臺幣35萬元賠償告訴人，然因告
    訴人憂慮自己青光眼衍生問題或失明之由，致調解不成立（
    見本院卷第161頁），足認被告已盡力與告訴人和解之犯後
    態度等一切情狀，量處如主文所示之刑，並諭知易科罰金之
    折算標準。 
據上論斷，應依刑事訴訟法第299條第1項前段，刑法第284條前
段、第62條前段、第41條第1項前段，刑法施行法第1條之1第1項
判決如主文。
本案經檢察官張漢森提起公訴，由檢察官李堯樺、王碧霞到庭執
行職務。
中　　華　　民　　國　　111 　年　　7 　　月　　25　　日
                  刑事第二庭  法　官　黃佩穎
以上正本證明與原本無異。
如不服本判決應於收受送達後20日內向本院提出上訴書狀，並應
敘述具體理由；其未敘述上訴理由者，應於上訴期間屆滿後20日
內向本院補提理由書（均須按他造當事人之人數附繕本）「切勿
逕送上級法院」。
告訴人或被害人如不服判決，應備理由具狀向檢察官請求上訴，
上訴期間之計算，以檢察官收受判決正本之日起算。
                              書記官  李偉民
中　　華　　民　　國　　111 　年　　7 　　月　　25　　日
所犯法條：
中華民國刑法第284條
因過失傷害人者，處一年以下有期徒刑、拘役或十萬元以下罰金
；致重傷者，處三年以下有期徒刑、拘役或三十萬元以下罰金。